臺灣高等法院臺中分院刑事判決　　 94年度上更(二)字第247號
上　訴　人
即　被　告　丙○○
指定辯護人　本院公設辯護人　庚○○
上列上訴人因違反毒品危害防制條例案件，不服臺灣臺中地方法
院92年度訴字第1912號中華民國93年 1月15日第一審判決（起訴
案號：臺灣臺中地方法院檢察署91年度偵字第2717、9016號），
提起上訴，經判決後，由最高法院第二次發回更審，本院判決如
下：
    主  文
原判決關於販賣第二級毒品及執行刑部分撤銷。
丙○○被訴販賣第二級毒品部分無罪。
    理  由
一、公訴意旨略以：被告丙○○（販賣第一級毒品部分，經原審
    判處有期徒刑八年；變造國民身分證部分，原審判處有期徒
    刑三月，被告提起上訴後，旋即撤回上訴，而告確定），於
    民國九十年十二月間與甲○○（已據檢察官提起公訴，現由
    原審法院以94年度訴字第2984號審理中）共同意圖營利，基
    於販賣第二級毒品之概括犯意聯絡，由甲○○於九十年十二
    月底，委請不具犯意聯絡之友人戊○○（另涉販賣毒品部分
    由臺灣彰化地方法院檢察署檢察官偵辦中）、黃聯發，出面
    承租臺中市○○路○段四七號七樓七○三室及七○八室，作
    為甲○○居住處及藏匿二級毒品、分裝工具之場所，被告則
    另居住上址七一○室。毒品買主先前往七○三室許向裕杰接
    洽談妥交易數量及價格後，再以電話通知被告前往上址七○
    八室取出安非他命，至上址七○三室拿給甲○○交付買主，
    被告並依甲○○指示將購入賣出第二級毒品之日期及數量記
    載予帳冊，交易完成，甲○○則交付現金或毒品海洛因（每
    次一錢或半錢重）予被告充作酬勞。嗣於九十一年一月二十
    九日十一時五十分許，在上址七一○室查獲被告，扣得附表
    壹所示海洛因、安非他命、摻有海洛因之香煙、注射針筒、
    夾鏈袋、手機及變造之黃肇基國民身分證，再循線於九十一
    年一月三十一日十七時三十分許，在上址七○三室查獲甲○○，扣得附表貳編號一所示海洛因、安非他命、大麻、吸食
    器、分裝袋、變造之李金昌國民身分證、現金、鑰匙、行動
    電話，另於九十一年一月三十一日十七時五十分許，在上址
    七○八室扣得附表貳編號二所示之海洛因、安非他命、研磨
    機、磅秤、分裝袋、吸食器、注射針筒、帳簿、封口機、壓
    縮機，又於九十一年一月三十一日十八時五十五分許，在臺
    中市○○路○段一七四號四樓甲○○向其友人借住處，扣得
    附表貳編號三所示之海洛因、吸食器、塑膠袋、電子秤、房
    屋租賃契約書、鑰匙、卡片，又於九十一年一月三十一日二
    十時十五分許，在彰化縣彰化市○○路○段五二一巷七之一
    號三樓甲○○與其女友同居處扣得附表貳編號四所示之安非
    他命、吸食器。因認被告涉有違反毒品危害防制條例第四條
    第二項之販賣第二級毒品罪嫌。
二、按犯罪事實應依證據認定之，無證據不得認定犯罪事實。又
    不能證明被告犯罪者，應諭知無罪之判決，刑事訴訟法第一
    百五十四條第二項、第三百零一條第一項定有明文。且按被
    告之自白不得作為有罪判決之唯一證據，仍應調查其他必要
    之證據，以察其是否與事實相符，刑事訴訟法第一百五十六
    條第二項定有明文。本件公訴意旨認被告涉有上揭販賣第二
    級毒品犯行，無非以被告於警詢、偵訊所供及證人戊○○、
    黃聯發之證述，以及扣案之安非他命及相關毒品照片為其主
    要論據。
三、訊據被告堅決否認販賣第二級毒品犯行，辯稱：研磨機、磅
    秤、六十萬元現金均為甲○○的，且現金是在甲○○身上查
    獲的。甲○○叫伊取的，都是屬於一級毒品。查獲的安非他
    命僅有二十幾公克，亦無其他證人指證伊販賣。當時伊在警
    局是自白承認安非他命是伊所有，但伊是買來自己吸食的並
    沒有販賣。當時伊被抓時，伊並不知道甲○○究竟如何指述
    ，伊未參與販賣第二級毒品，亦不知甲○○販賣第二級毒品
    ，係甲○○打電話，要伊幫忙拿東西，東西以茶葉罐裝好，
    帳冊係甲○○指示伊記載等語。經查：
  (一)被告固於第二次調查站詢問、第二次偵訊中坦承販賣第二級
    毒品安非他命，惟被告第一次調查站詢問、第一次偵訊中、
    原審以及本院歷次審理中均堅決否認販賣第二級安非他命，
    茲錄其上開調查站、偵查、原審及本院歷次之筆錄如后：被
    告丙○○於九十一年一月二十九日調查站第一次詢問時供稱
    ：「．．．安非他命約於二十天前，我於彰化秀傳醫院附向
    綽號阿塗者，以新台幣二萬元購一兩所剩的」、「（問：前
    述扣押毒品，你有無販售情形？）我只係自己吸食，未有販
    售情形」、「（問：你既未販售，為何於你住處起出一大包
    夾鏈袋〔約數百只〕，為何要有那麼多夾鏈袋且起出毒品亦
    有分裝小包的情形？）我係分裝好，便於吸食及控制吸食量
    」等語（見91年度偵字第2717號卷第13頁）、於九十一年一
    月二十九日檢察官第一次訊問亦供稱：「（問：為何買這麼
    多安非他命？）買來自己用」、「（問：用量多少？）安非
    他命二、三天用一次，一次約0.1公克．．．」、「（問：
    夾鏈袋作何用？）是我的，方便用來控制數量，用夾鏈袋分
    裝一包，剛好是一天份量」等語（見91年度偵字第2717號卷
    第26頁反面、第27頁），均堅決否認涉有何販賣安非他命之
    犯行；嗣後於九十一年二月四日調查站第二次詢問時則改稱
    ：「．．．『阿輪』有時便要我幫忙他處理海洛因及安非他
    命等毒品，最主要是『阿輪』打電話叫我至708室拿海洛因
    或安非他命等毒品至703室予他，在703室每次都有買家在等
    ，如此斷斷續續已有十幾次之多，每次一或二、三兩左右，
    至少皆係以『兩』為單位，其中我較有記憶，係九十一年一
    月二十五日晚上九時左右，『阿輪』打電話叫我至708室拿
    三兩安非他命至703室，在703室已有綽號『阿如』之女子買
    家在等．．．」、「．．．帳簿係我幫『阿輪』交易毒品之
    用，其中『支票』代表海洛因，『現金』代表安非他命」等
    語（見91年度偵字第2717號卷第33、34頁）、於九十一年二
    月四日檢察官第二次訊問時供稱：「九十年十二月底經我的
    朋友戊○○向我詢問是否知道有房間要出租一事，我才認識
    甲○○，戊○○是要幫甲○○租房子，我介紹他們承租我租
    的同棟703室與708室二個房間，703是甲○○自己租住及販
    賣毒品交易時使用房間，708室則是作為放安非他命、海洛
    因及研磨器倉庫，二間鑰匙都由他保管，如果有人向他購買
    毒品，他就會打電話給我，我就會向他拿鑰匙到708室拿毒
    品到703室，甲○○的毒品交易都是在703室完成。事成之後
    ，偶爾會給我一些海洛因作為報酬，重量約一錢或半錢，從
    去年十二月底到被查獲為止」、「（問：708室內有多少毒
    品？）甲○○進貨、分裝都是他自己做的我不清楚」、「（
    問：甲○○交易情形及次數？）就我所知，我將毒品拿去
    703室約十餘次，他也有上手拿毒品到該房間交給甲○○，
    就我所知是一位四十餘歲操南部口音男子，拿海洛因賣給甲○○，次數約三次，每次甲○○都打電話叫我到703室拿毒
    品海洛因到708室去放。．．．安非他命則是由彰化北斗地
    區女子『美惠』拿來賣他的，我知道的有三次，也是他叫我
    到703 室拿貨，每次大概一公斤左右，價格我也不知道，．
    ．．」、「（帳簿）是甲○○叫我做的，是他打電話叫我製
    作，我才知道數量及人名。上面數據是以兩為單位，安非他
    命及海洛因分二本帳冊記載，分別以「支票』代表海洛因，
    『現金』代表安非他命．．．」、「（問：為何毒品細分成
    大約1.9及0.8二種規格包裝？）是我自己包裝的，方便控制
    自己施用的量」等語（見91年度偵字第2717號卷第42頁反面
    至第44頁）；而於原審調查時又改口供稱：「我也沒有替甲○○拿毒品」等語（見原審卷第64頁）、「七○八室所查獲
    的東西鑰匙甲○○身上查獲的，這些東西都是甲○○所有，
    其餘查獲的也都是他所有，跟我沒有關係」等語（見原審卷
    第123頁）；復於本院歷審審理時亦均否認有何販賣第二級
    毒品安非他命之犯行，足證被告之自白販賣安非他命前後不
    一，顯有瑕疵。
  (二)再依被告於原審所提出之刑事自白狀，被告固自承有在臺中
    北平路一段47號7樓甲○○租屋處協助甲○○販賣「毒品」
    乙情，惟並未言明係協助甲○○販賣第二級毒品安非他命（
    見原審卷第86-89頁）。而被告已因與甲○○共同販賣第一
    級毒品海洛因，經原審判處有期徒刑八年，經提起上訴後，
    旋即撤回上訴，而告確定，有本案卷證資料及原審判決可按
    ，因此尚難僅憑上開刑事自白狀即遽認係被告就販賣第二級
    毒品安非他命所為之自白。
  (三)而證人即共同被告甲○○於九十一年一月三十一日遭查獲後
    ，至九十二年七月十四日因本案經檢察官通緝之期間，在調
    查站詢問及檢察官訊問時，迭否認有何販賣毒品之情事；且
    於九十四年五月二十一日經警緝獲後，在警詢、檢察官訊問
    及法院訊問時，亦均否認有何販賣毒品之情事，業據本院依
    職權調閱原審法院94年度訴字第2984號甲○○毒品案件全卷
    可憑。又證人即共同被告甲○○於九十四年十月二十七日本
    院更(二)審審理時結證稱：其確有承租臺中市○○路○段四七
    號七樓703室及708室，703室是做為住處，708室則做為儲藏
    多餘的家具，但其並未販賣安非他命給乙○○或丁○○，亦
    未曾叫丙○○到708室拿安非他命給其賣給別人，或叫丙○○記帳等語（見本院更(二)審卷第138、139、151頁），是依
    證人即共同被告甲○○之陳述，尚無法證明被告有何販賣安
    非他命之情事。
  (四)本件固有扣得帳冊，惟帳冊有關檢察官所指購買安非他命之
    人，僅記載為「塗」、「美」、「如」、「順」、「西裝」
    、「同學」、「阿土」，惟其等究竟為何人尚無從查證，而
    被告供稱「如」應該是指乙○○，「塗」應該是指戊○○，
    並聲請詰問證人乙○○、戊○○、丁○○。分別說明如下：
    1.證人乙○○於九十二年四月四日檢察官訊問時證稱：我曾
      向綽號「阿倫」的甲○○購買海洛因，但我不認識丙○○
      等語（見91年度偵字第9016號影卷第69、70頁），並未指
      證曾向甲○○購買安非他命，亦稱並不認識被告；另證人
      乙○○於九十四年十月二十七日本院更(二)審審理時雖改稱
      ：我認識綽號「阿倫」的甲○○，但沒有向他買過海洛因
      ，只是我去找他聊天，剛好他在施用安非他命，他就拿給
      我解癮云云，但仍堅稱：當時丙○○應該不在場，應該與
      丙○○沒有關係，我只是在朋友家看過丙○○一、二次，
      不過不曉得是在什麼地方見過，並沒有與丙○○講話等語
      （見本院更(二)審卷第143-148頁），亦未指證被告有參與
      販賣安非他命，是依其證詞尚無法證明被告有何販賣安非
      他命之情事。
    2.再者，證人戊○○於九十一年三月八日調查站詢問時陳稱
      ：708室是甲○○承租，該房間內的物品應該是甲○○的
      等語（見91年度偵字第9016號影卷第39、40頁），再於九
      十三年四月九日本院上訴審時亦證稱：708室是甲○○承
      租等語（見本院上訴字卷第100-102頁），復於九十四年
      十月二十七日本院更(二)審審理時證稱：708室是甲○○承
      租，該房間內的東西也是甲○○叫人搬進去的，我未曾向
      甲○○或丙○○購買安非他命等語（見本院更(二)審卷第
      140-14 3頁），依其上開證詞要難證明被告有何販賣安非
      他命之情事。
    3.又證人丁○○於九十二年七月九日檢察官訊問時證稱：我
      的綽號是「大象」，我認識綽號「阿倫」的甲○○，我曾
      於九十一年底至九十二年一月間，在臺中市○○路與四川
      路口他承租的地方向他買過一、二次海洛因，也有買安非
      他命，我去買的時候，在樓下等，他就叫人去拿過來給我
      ，但不是丙○○拿給我的，我並不認識丙○○，我不知道
      他們帳冊上寫的「象」是否在寫我等語（見91年度偵字第
      9016號影卷卷末，未編頁），並未指證曾向被告購買安非
      他命，亦稱並不認識被告；再於九十三年四月九日本院上
      訴審時證稱：我沒有「象」或「大象」的綽號，我並不認
      識丙○○，沒有向他買過毒品等語（見本院上訴字卷第
      102-104頁），亦稱並不認識被告，未曾向被告購買安非
      他命；復於九十四年十月二十七日本院更(二)審審理時改稱
      ：我的綽號是「大象」，我曾向「阿輪」購買毒品，但那
      個「阿輪」不是甲○○，我沒有見過甲○○，也不認識或
      見過丙○○等語（見本院更(二)審卷第148-151頁），證人
      丁○○嗣於本院更(二)審時翻異前供否認販賣安非他命予其
      之「阿輪」是甲○○，或係迴護甲○○之詞，不足憑採，
      但其於上開作證時，亦仍未指證曾向被告購買安非他命，
      且仍堅稱並不認識被告，依其上開證詞亦難證明被告有何
      販賣安非他命之情事。
    4.依上所述，扣案之帳冊中所記載「塗」、「美」、「如」
      、「順」、「西裝」、「同學」、「阿土」，不僅無從查
      證，且可疑為該帳冊中所記載「塗」、「如」之戊○○、
      乙○○，及被告所稱「大象」之丁○○，均從未指證其等
      曾向被告買過安非他命或被告與本件安非他命有關。況證
      人丁○○於偵查中所陳述毒品交易模式，係丁○○在甲○○租屋處樓下等，再由甲○○命人（非丙○○）拿安非他
      命交予丁○○乙情，核與被告於九十一年二月四日在調查
      站及偵查中所自白協助甲○○交易安非他命之模式係被告
      依甲○○之指示，由上開租屋處708號室取出安非他命拿
      至703號室交予甲○○當場交給買家之情節，大相逕庭，
      故證人丁○○於偵查中之證詞即難做為被告上開自白之補
      強證據。準此，仍無從認定被告有何販賣安非他命之情事
      。
  (五)至被告於九十一年二月四日在調查站及偵訊所自白其有協助
    甲○○販賣安非他命，每次販賣一或二、三兩，至少皆以「
    兩」為單位，且帳冊所記載的數量亦係以「兩」為單位云云
    ，惟衡諸一般海洛因交易，價錢甚為昂貴，實務上一般均以
    「公克」為交易單位，況一兩相當於37.5公克，如依扣案之
    帳冊所載，「塗」一次就購買五兩，「美」一次就購買十兩
    ，「如」一次就購買五兩，「順」每次購買0.5兩，「西裝
    」一次就購買十三兩，「同學」一次就購買十三兩，「阿土
    」一次就購買五兩，每次交易數量如此之大，顯然不合常情
    。又扣案之帳冊亦未記載價錢，亦難遽認該帳冊為被告販賣
    安非他命所為之記錄，尚難採為不利於被告之認定。
  (六)又被告於九十一年一月二十九日十一時五十分許，在上址七
    一○室為調查站查獲時，僅經扣得附表壹所示海洛因、安非
    他命、摻有海洛因之香煙、注射針筒、夾鏈袋、手機及變造
    之黃肇基國民身分證等物，有調查站搜索扣押筆錄及扣押物
    品目錄表等附卷可稽（見91年度偵字第2717號卷第19-21頁
    ），而扣案之安非他命一包經送法務部調查局鑑定，淨重為
    12.62公克，包裝重為0.87公克乙節，有該局91年3月18日調
    科壹字第0912300455號檢驗通知書影本一紙在卷足參（見91
    年度偵字第9016號影卷第48頁），且被告於九十一年一月二
    十九日調查站詢問時亦自承上開物品均係供其施用第一級毒
    品海洛因及第二級毒品安非他命之物等語（見91年度偵字第
    2717號卷第17頁），其經採取尿液送請臺中縣衛生局鑑定結
    果，亦呈甲基安非他命及嗎啡陽性反應，有尿液代號與真實
    姓名對照表影本及臺中縣衛生局檢驗尿水報告書影本各一份
    在卷足按（見91年度偵字第9016號影卷第50、51頁），可見
    被告確有施用第二級毒品安非他命之情形。衡諸上開扣案之
    安非他命之數量非多，被告供稱上開扣案之安非他命係供其
    自己施用等語，尚非不可採信，顯難僅憑上開扣案物品即認
    被告有何販賣安非他命之情事。另本件甲○○前後三次經警
    查獲之物品，並無證據證明與被告有何關聯，亦難採為不利
    於被告之認定。
四、綜上所述，公訴人憑以認定被告涉有違反毒品危害防制條例
    第四條第二項販賣第二級毒品安非他命犯行之論據，在客觀
    上未達於通常一般人均不致有所懷疑之程度。此外，本院復
    查無其他積極證據足資證明被告有何公訴人所指之販賣第二
    級毒品安非他命犯行，被告此部分犯行即屬不能證明。原審
    判決關於被告販賣第二級毒品安非他命部分疏未詳查，遽予
    論罪科刑，顯有違誤，被告上訴否認販賣第二級毒品安非他
    命指摘原審判決關於其販賣第二級毒品部分不當，應有理由
    ，自應由本院將原審判決關於被告販賣第二級毒品安非他命
    部分撤銷改判，並諭知被告關於販賣第二級毒品安非他命部
    分無罪之判決。
據上論斷，應依刑事訴訟法第三百六十九條第一項前段，第三百
六十四條、第三百零一條第一項，判決如主文。
本案經檢察官己○○到庭執行職務。
中　　華　　民　　國　　94　　年　　11 　月　　10 　　日
            刑事第七庭　審判長法  官  林　榮　龍
                              法  官  林  宜  民
                              法  官  許  秀  芬
上列正本證明與原本無異。
本件檢察官得上訴。
如不服本判決應於收受送達後十日內向本院提出上訴書狀，其未
敘述上訴之理由者並得於提起上訴後十日內向本院補提理由書（
均須按他造當事人之人數附繕本）。
                              書記官    瑞  芳
中　　華　　民　　國　　94　　年　　11 　月　　10   　日
附表壹：
查獲時間：九十一年一月二十九日十一時五十分許。
查獲處所：台中市○區○○路二段四七號七樓之十丙○○住處及
          其使用之ＳＬＢ－九三一號機車行李箱內。
查獲物品：安非他命毛重十三‧六公克（一包，鑑定結果淨重
          十二‧六二公克，包裝重○‧八七公克）。注射針
          筒三十二支。夾鏈袋一包。行動電話二支。
附表貳：
編號一：
查獲時間：九十一年一月三十一日十七時三十分許。
查獲處所：台中市○○路○段四七號七○三室。
查獲物品：安非他命毛重一‧四公克（經鑑定結果淨重一‧二
          八公克，包裝重○‧一八公克）。大麻毛重十三‧
          六公克（鑑定結果淨重十二‧三八公克，包裝重○‧
          九五公克）。吸食器一組。分裝袋八十八個。
          變造之李金昌身分證一張。同號七○八室鑰匙一支
          。行動電話四組。
編號二：
查獲時間：九十一年一月三十一日十七時五十分許。
查獲處所：台中市○○路○段四七號七○八室。
查獲物品：安非他命毛重十六‧八公克（經鑑定結果淨重十五
          ‧六五公克，包裝重一‧○九公克）。研磨機一台
          （鑑定結果檢出海洛因及其不純物六乙醯嗎啡、乙醯
          可待因、可待因、Ｎ，Ｎ－二甲基安非他命、甲基安
          非他命成份）。磅秤一台。分裝袋一包。研磨
          機二台（編號七－一、七－二）。吸食器一組。
          注射針筒三十六支。註明「現金」之帳冊二本。
          封口機一台。毒品壓縮機二台（編號十二－一、十
          二－二）。
                                                      Ａ
